臺灣高雄地方法院民事裁定
110年度消債職聲免字第138號
聲　請　人　邱建茗（原名：邱建閩）
　　　　　　　　　　00000000000000000000000000000000000
00000000000000000000000000000000000000000000000000
代　理　人　賴俊佑律師
相對人即債　臺灣土地銀行股份有限公司
權人　　　　　　　　000000000000000000000000000000000000
法定代理人　何英明　00000000
代　理　人　吳鎮州　000000000000000000000000000000000000
相對人即債　國泰世華商業銀行股份有限公司
權人　　　　　　　　000000000000000000000000000000000000
法定代理人　郭明鑑　00000000
代　理　人　吳俊鴻　000000000000000000000000000000000000
相對人即債　台新國際商業銀行股份有限公司
權人　　　　　　　　00000000000000000000000000000000000
0000000000000000000000000000000000000000000000000000000
法定代理人　尚瑞強　00000000
　　　　　　　　　　000000000000000000000000
　　　　　　　　　　000000000000000000000000000000000000
相對人即債　花旗(台灣)商業銀行股份有限公司
權人　　　　　　　　000000000000000000000000000000000000
0000000000000000000000000000000000000000000000000000000
法定代理人　莫兆鴻　00000000
代　理　人　陳正欽　00000000000000000000000000000000000
相對人即債　遠東國際商業銀行股份有限公司
權人　　　　　　　　00000000000000000000000000000000000
00000000000000000000000000000000000000000000000000000000
法定代理人　周添財　00000000
　　　　　　　　　　000000000000000000000000
　　　　　　　　　　00000000000000000000000000000000
相對人即債　臺灣新光商業銀行股份有限公司
權人　　　　　　　　00000000000000000000000000000000000
法定代理人　李增昌　00000000
代　理　人　陳怡君　00000000000000000000000000000000000
相對人即債　兆豐國際商業銀行股份有限公司
權人　　　　　　　　00000000000000000000000000000000000
法定代理人　張兆順　00000000
代　理　人　林勵之　00000000000000000000000000000000000
相對人即債　永豐商業銀行股份有限公司
權人　　　　　　　　000000000000000000000000000000000000
法定代理人　陳嘉賢　00000000
代　理　人　呂亮毅　00000000000000000000000000000000000
相對人即債　元大商業銀行股份有限公司
權人　　　　　　　　000000000000000000000000000000000000
00000000000000000000000000000000000000000000000000000000
法定代理人　翁 健　00000000
代　理　人　黃勝豐　00000000000000000000000000000000000
相對人即債　滙豐（台灣）商業銀行股份有限公司
權人　　　　　　　　00000000000000000000000000000000000
法定代理人　麥康裕　00000000
　　　　　　　　　　000000000000000000000000
　　　　　　　　　　000000000000000000000000000
相對人即債　台北富邦商業銀行股份有限公司
權人　　　　　　　　000000000000000000000000000000000000
法定代理人　程耀輝　00000000
　　　　　　　　　　000000000000000000000000
　　　　　　　　　　00000000000000000000000000000000000
相對人即債　安泰商業銀行股份有限公司
權人　　　　　　　　00000000000000000000000000000000000
                        40樓及41樓
法定代理人　丁予康　00000000
　　　　　　　　　　000000000000000000000000
　　　　　　　　　　000000000000000000000000000000000000
相對人即債　富邦資產管理股份有限公司
權人　　　　　　　　00000000000000000000000000000000000
法定代理人　洪主民　00000000
　　　　　　　　　　000000000000000000000000
　　　　　　　　　　00000000
相對人即債　良京實業股份有限公司
權人　　　　　　　　000000000000000000000000000000000000
法定代理人　平川秀一郎
　　　　　　　　　　00000000
　　　　　　　　　　000000000000000000000000
　　　　　　　　　　00000000
相對人即債　摩根聯邦資產管理股份有限公司
權人　　　　　　　　00000000000000000000000000000000000
法定代理人　李文明　00000000
代　理　人　陳俊嘉　00000000000000000000000000000000000
相對人即債　元大國際資產管理股份有限公司
權人　　　　　　　　00000000000000000000000000000000000
0000000000000000000000000000000000000000000000000000000
法定代理人　宋耀明　00000000
　　　　　　　　　　000000000000000000000000
　　　　　　　　　　000000000000000000000000000000000000
相對人即債　臺灣銀行股份有限公司
權人　　　　　　　　00000000000000000000000000000000000
法定代理人　許志文　00000000
代　理　人　劉明杰　000000000000000000000000000000000000
相對人即債　佛教慈濟醫療財團法人花蓮慈濟醫院
權人　　　　　　　　00000000000000000000000000000000000
法定代理人　林欣榮　00000000
　　　　　　　　　　000000000000000000000000
　　　　　　　　　　00000000
上列聲請人即債務人因消費者債務清理事件聲請免責，本院裁定
如下：
    主  文
聲請人即債務人邱建茗（原名：邱建閩）不予免責。
    理  由
一、本案基礎事實
　　查聲請人即債務人曾經前置調解不成立，而於民國109年1月
    14日聲請清算，經本院以109年度消債清字第31號裁定自109
    年7月14日下午4時開始清算程序，嗣因財產不敷清償相關債
    務及費用，本院乃於110年5月17日以109年度司執消債清字
    第112號裁定終結清算程序確定，而普通債權人未同意免責
    。
二、本件經本院裁定終結清算程序確定，依消費者債務清理條例
    第132條、第133條、第134條之規定，本院應就聲請人是否
    應予免責（即無前開條例第133條、第134條規定之要件）進
    行審理，茲說明如下：
　㈠消債條例第133條前段
　1.本院裁定開始清算程序後，聲請人之財產及所得
　　⑴聲請人的財產
　　　查聲請人僅有薪資所得（詳後述），其名下無財產，亦未
      領取社會補助、津貼等情，有稅務電子閘門財產所得調件
      明細表、低收入戶/中低收入戶/中低老年人生活津貼管理
      /身障者生活補助/單親家庭子女生活教育補助表、勞動部
      勞工保險局函、高雄市政府都市發展局函、勞動部勞動力
      發展署高屏澎東分署函在卷可資認定（見院卷第9-17頁、
      第44頁、第45頁、第63頁）。
　　⑵聲請人之所得
　　　查聲請人主張：我任職於高雄汽車客運股份有限公司（下
      稱高雄客運），薪資如我提出的薪資單所載等語，並提出
      薪資明細為佐（見院卷第82-83頁、第85-89頁）；再參酌
      高雄客運函覆本院聲請人領取之薪資明細（見院卷第53-5
      4頁），可知自109年7月14日開始清算程序起至高雄客運
      提供之薪資明細最後登載月份110年7月止，以月為單位計
      算，聲請人所得總額為430045元（見院卷第97頁計算表）
      。
　2.本院裁定開始清算程序後，聲請人之支出
　　⑴依衛福部社會司公告109、110年度高雄市最低生活費為130
      99元、13341元，依消債條例第64條之2第1項、第2項之規
      定，聲請人、受扶養者之最低生活費用應以前開高雄市每
      月最低生活費用金額1.2倍計算即15719元、16009元做為
      計算基準數額。又前開最低生活費已包含居住費用（所佔
      比例24.36%），扣除此部分費用後，109、110年度之最低
      生活費為11890元、12109元。　
　　⑵聲請人主張：我與太太黃湘庭、子女租屋同住，我太太無
      業，因此需要我扶養，女兒有債務問題無力負擔我太太的
      扶養費，我兒子補貼的新臺幣（下同）5000元是給我太太
      的款項等語（見院卷第82-83頁），然查：
　　①本院參酌前開說明，認聲請人之最低生活費以前述最低生
      活費之1.2倍金額15719元、16009元為計算基準。是以，
      自109年7月14日開始清算程序起至高雄客運提供之薪資明
      細最後登載月份110年7月止，以月為單位計算，聲請人支
      出之最低生活費總額為206377元（見院卷第97頁計算表）
      。
　　②聲請人配偶黃湘庭名下有位於臺南市東區大同段318地號、
      臺南市安南區安北段109地號土地，但為公同共有，變價
      不易；另自105年1月起迄今，每月領有身障者生活補助款
      4872元，自109年1月起，每月領取金額調高為5065元，仍
      續領中（見院卷第20-34頁、第44頁、第45頁、第63頁）
      ，再參酌聲請人所述，堪認黃湘庭應無庸負擔房租，自應
      扣除此部分之支出，而以前述扣除後之金額11890元、121
      09元為計算基準，並扣除黃湘庭領取的前開補助款後，再
      由聲請人與扶養義務人（即子女）計3人共同負擔；因此
      自109年7月14日開始清算程序起至高雄客運提供之薪資明
      細最後登載月份110年7月止，以月為單位計算，聲請人負
      擔配偶扶養費總額為30086元（見院卷第97頁計算表）。
　　③至聲請人主張其女邱渙晴因自身債務問題，實際上未扶養
      母親黃湘庭，其子邱奕豪提供的5000元扶養費是給黃湘庭
      而不是給聲請人等語（見院卷第82-83頁），然參酌聲請
      人提出其女邱渙晴所得申報資料及臺灣臺北地方法院108
      年度司消債核字第1017號裁定（該裁定未附有邱渙晴每月
      應清償之還款分配表；見院卷第90-96頁），是以本院審
      酌邱渙晴仍有所得收入，並非無工作能力之人，縱其有協
      商債務需分期清償，亦不能因此而免除其應負之扶養義務
      ；另本件審酌109年7月14日開始清算程序後，聲請人所得
      金額並未加計黃奕豪給付之扶養費5000元，況聲請人亦未
      提出證據證明黃奕豪確實有單獨提供扶養費5000元予黃湘
      婷，自不能於審酌聲請人負擔其配偶黃湘婷扶養費時，剔
      除黃奕豪應負之扶養義務。
　3.本院裁定開始清算程序後，聲請人之所得餘額
　　依據上開證據，聲請人前開所得總額扣除個人最低生活費、
    配偶扶養費各項總額後，尚有餘額193582元（見院卷第97頁
    計算表）。
　㈡消債條例第133條後段
　　聲請人於聲請清算前2年期間，可處分所得總額每月38725元
    ，扣除個人必要生活費15719元、配偶扶養費3551元後，尚
    有餘額19455元等情，業經本院109年度消債清字第31號裁定
    認定在案，則聲請人於聲請清算前2年期間所得餘額為46692
    0元（計算式：19455×24=466920）；又普通債權人於清算程
    序中受償總額為40065元乙節，亦有109年度司執消債清字第
    112號裁定、債權表、金額分配表、分配結果彙總表、債權
    人受償金額彙總表在卷可參（見院卷第2-3頁、司執消債清
    字卷第142-144頁、第209-211頁）。可認聲請人於本院裁定
    開始清算程序後，其所得總額扣除個人最低生活費總額後仍
    有餘額，且普通債權人受分配總額低於聲請清算前2年期間
    之可處分所得餘額，應已符合消債條例第133條所規定不免
    責事由。
  ㈢消債條例第134條部分
　　查聲請人無出國紀錄，此有入出境查詢表在卷可參（見院卷
    第8頁）；又本院復查無聲請人有消債條例第134條所列其他
    各款應不免責事由，且債權人亦未提出聲請人有何符合消債
    條例第134條各款所規定之事證供本院參酌，故應認聲請人
    並無消債條例第134條所定不免責事由之存在。
三、綜上所述，債務人既有消債條例第133 條不應免責之事由，
    復未經普通債權人全體同意其免責，揆諸首揭規定，本件聲
    請人應不免責，爰裁定如主文。
四、另債務人因消債條例第133 條之情形，受不免責之裁定確定
    後，繼續清償達該條規定之數額，且各普通債權人受償額均
    達其應受分配額時，依消債條例第141 條之規定，債務人得
    再聲請法院裁定免責。又法院為不免責之裁定確定後，債務
    人繼續清償債務，而各普通債權人受償額均達其債權額之20
    % 以上者，依消債條例第142 條規定，可再行聲請法院裁定
    免責，附此敘明。
中　　華　　民　　國　 110　　年　　11　　月　　9 　　日
              　　民事庭　　法　官　賴寶合
上為正本係照原本作成
如不服本裁定，應於裁定送達後10日內，以書狀向本院提出抗告
，並繳納抗告費新臺幣1千元
中　　華　　民　　國　 110　　年　　11　　月　　9 　　日
  　                        書記官　胡美儀
附錄
一、債務人繼續清償得聲請法院裁定免責之規定：
　　消費者債務清理條例第141條
　　債務人因第 133 條之情形，受不免責之裁定確定後，繼續
　　清償達該條規定之數額，且各普通債權人受償額均達其應受
　　分配額時，得聲請法院裁定免責。　　
    消費者債務清理條例第142條
　　法院為不免責或撤銷免責之裁定確定後，債務人繼續清償債
　　務，而各普通債權人受償額均達其債權額之 20% 以上者，
　　法院得依債務人之聲請裁定免責。
二、債務人嗣後聲請裁定免責時，須繼續清償各普通債權之最低
    應受分配額。